臺灣高等法院臺中分院刑事判決　　　　　　　　　　　九十年度上訴字第三四七號
　　上　訴　人
　　即自訴人　　壬○○○即簡.
　　代　理　人　乙○○
　　被　　　告　卯○○
　　　　　　　　庚○○
　　　　　　　　丁○○
　　　　　　　　戊○○
　　　　　　　　丑○○
　　　　　　　　己○○
　　　　　　　　癸○○
　　　　　　　　甲○○
　　　　　　　　寅○○
　　　　　　　　子○○
　　　　　　　　丙○○
　　共　　　同
　　選任辯護人　徐盛國
右上訴人因被告偽造文書等案件，不服臺灣臺中地方法院八十年度自字第三０九號中
華民國八十九年十一月二十八日、九十年一月九日第一審判決，本院判決如左：
    主      文
原判決關於卯○○、庚○○、丁○○、戊○○、丑○○、己○○、癸○○、甲○○、
寅○○、子○○、丙○○被訴竊盜無罪部分上訴駁回。
原判決關於卯○○、庚○○、丁○○、戊○○、丑○○、己○○、癸○○、甲○○、
寅○○、子○○、丙○○其餘判決自訴不受理部分撤銷，發回臺灣臺中地方法院。
    理      由
甲、上訴駁回部分（即竊盜部分）：
一、本案經本院審理結果，認原審關於被告卯○○、庚○○、丁○○、戊○○、丑○○、己○○、癸○○、甲○○、寅○○、子○○、丙○○被訴竊盜無罪部分判決
    並無不當，應予維持，並引用第一審判決書無罪部分記載之理由（如附件）。
二、上訴人即自訴人壬○○○就其所述被告卯○○、庚○○、丁○○、戊○○、丑○○、己○○、癸○○、甲○○、寅○○、子○○、丙○○竊取「土地公」、「土
    地婆」神像一節於原審及本院均未提出任何事證，而此部分經查與其餘上訴部分
    又無裁判上一罪關係，是此部分上訴無理由，應予駁回。
乙、撤銷發回部分：
一、原審關於被告卯○○、庚○○、丁○○、戊○○、丑○○、己○○、癸○○、甲○○、寅○○、子○○、丙○○其餘被訴部分諭知不受理判決理由如附件。
二、按犯罪之被害人得提起自訴，刑事訴訟法第三百十九條第一項所稱犯罪之被害人
    ，固以因犯罪而直接被害之人為限，惟所謂直接被害人，係指其法益因他人之犯
    罪而直接受到侵害者而言。故凡財產法益被侵害時，其財產之所有權人固為直接
    被害人，即對於該財產有事實上管領力之人，因他人之犯罪行為而其管領權受有
    侵害者，亦不失為直接被害人（參考最高法院三十二年度非字第六八號判例）。
三、原判決以自訴人並非南投縣南投市○○段第八二六地號土地之所有權人，又未經
    選任為土地之管理人，是對系爭土地即無管領權，依法不得提起自訴，而諭知不
    受理之判決，然未經選任為管理人，是否即等同於無管領權，不無疑義，又系爭
    土地係於日據時期明治四十一年四月二十九日辦理保存登記，業主福德正神，管
    理人簡波，簡波並在系爭土地上建屋居住，嗣於大正八年五月二日土地管理人變
    更為簡瑞斌，迄民國七十五年十月二十四日管理人始再變更登記為辛○○，而簡
    瑞斌為簡波之子，原自訴人簡春碧則係簡波之孫，簡瑞斌於民國五十二年六月十
    六日死亡，系爭土地之地價稅在民國七十六年以前均由簡瑞斌、簡春碧繳納；有
    業主權保存登記申請書影本、土地登記簿謄本、戶籍謄本、地價稅單影本等附原
    審卷及本院調得之臺灣臺中地方法院七十九年度訴字第三四０三號、八十三年度
    訴字第一三六三號卷可參，是本案自訴人世居系爭土地，對土地似具有實質占有
    管領力，而占有既係法律保護之法益，土地占有人對妨害其占有者，是否必不得
    主張其係被害人而提起竊佔自訴，仍有研求之餘地，原審以自訴人並非土地所有
    權人，又未經選任為土地管理人，即認非被害人，遽予諭知不受理判決，未盡妥
    洽，而其餘自訴並經判決不受理部分（依自訴狀所載包括偽造私文書、使公務員
    登載不實、業務上登載不實、搶奪、侵占）依自訴意旨與自訴人所述竊佔土地部
    分又具有裁判上一罪關係，本審判不可分之理，應均併予撤銷發回由臺灣臺中地
    方法院為適當之處理。
據上論結，應依刑事訴訟法第三百七十三條、第三百六十八條、第三百六十九條第一
項但書，判決如主文。
中      華      民      國      九十一  年      一      月      三十    日
                                臺灣高等法院臺中分院刑事第五庭
                                      審判長法  官　袁　從　楨
                                            法　官　胡　森　田
                                            法　官　姚　勳　昌
右正本證明與原本無異。
竊盜部分不得上訴。
其餘得上訴。
如不服本判決應於收受送達後十日內向本院提出上訴書狀，其未敘述上訴之理由者並
得於提起上訴後十日內向本院補提理由書（均須按他造當事人之人數附繕本）。
                                            書記官  陳　如　慧
中      華      民      國      九十一  年      一     月      三十一  日
                                                                        Ａ
